---
title: "Panorama das vendas por município em 2023"
author: "Washington S. Silva"
date: 2026-08-17
format:
  html:
    toc: true
    embed-resources: true
    code-fold: true
    code-summary: "Mostrar código"
execute:
  warning: false
  message: false
---


```{r}
#| label: importar-dados

# define formato dos números exibidos
options (digits = 5, scipen = 999)

# carrega os pacotes usados
library(here)
library(readr)
library(dplyr)
library(ggplot2)
library(gt)

# define o caminho relativo com here
caminho_csv <- here("dados/dados-vendas.csv")
# importa o arquivo de dados
dados_vendas <- read_csv(caminho_csv)
```


# Contexto

A coordenação comercial precisa de uma visão consolidada das vendas
registradas em quatro municípios para orientar análises posteriores. Este
relatório descreve a distribuição das transações e da receita; não avalia
lucratividade, eficiência das equipes ou potencial de mercado.



# Dados e método

A base contém transações realizadas entre 2 de janeiro e 31 de dezembro de
2023. Cada linha identifica a data, o município, o representante, o produto,
a quantidade vendida, o preço unitário e a receita da transação.

Os dados foram simulados pelo professor. Para cada município, foram calculados
o número de transações, a receita total, a participação na receita registrada e
o valor médio por transação.



# Resultados


```{r}
#| label: calcular-indicadores

# pipeline para calcular os indicadores
receita_por_cidade <- dados_vendas |>
  group_by(cidade) |>
  summarise(
    transacoes = n(),
    receita_total = sum(receita),
    valor_medio = mean(receita)
  ) |>
  mutate(participacao = receita_total / sum(receita_total)) |>
  arrange(desc(receita_total))
```


```{r}
#| label: tbl-vendas-municipio
#| tbl-cap: "Síntese das vendas registradas por município"

# seleciona os indicadores exibidos na tabela
receita_por_cidade |>
  select(
    Município = cidade,
    Transações = transacoes,
    `Receita total` = receita_total,
    Participação = participacao,
    `Valor médio` = valor_medio
  ) |>

  # cria uma tabela com o pacote gt
  gt() |>
  fmt_integer(columns = Transações, locale = "pt-BR") |>
  fmt_currency(
    columns = c(`Receita total`, `Valor médio`),
    currency = "BRL",
    locale = "pt-BR"
  ) |>
  fmt_percent(columns = Participação, decimals = 2, locale = "pt-BR") |>
  cols_align(align = "left", columns = Município) |>
  opt_row_striping() |>
  tab_source_note(source_note = "Fonte: dados simulados para fins didáticos.")
```


Como mostra a @tbl-vendas-municipio, Formiga reúne 499 transações e 49,19%
da receita registrada, enquanto Arcos reúne 293 transações e 28,80%. Pimenta 
apresenta o maior valor médio por transação, mas esse resultado se apoia em 
apenas 102 registros e não permite concluir que o município teve melhor
desempenho.







